【裁判字號】    94,易,620
【裁判日期】    950929
【裁判案由】    竊盜
【裁判全文】
臺灣彰化地方法院刑事判決               94年度易字第620號
公  訴  人  臺灣彰化地方法院檢察署檢察官
被      告  甲○○
選任辯護人  陳建勛律師
            陳瑾瑜律師
被      告  乙○○
            丙○○
上列被告等因竊盜案件，經檢察官提起公訴（93年度偵字第1748
號），茲本院判決如下：
    主  文
甲○○、乙○○、丙○○均無罪。
    理  由
一、公訴意旨以：被告甲○○、丙○○、乙○○因見盜賣砂石有
    暴利可圖，明知未經主管機關核准發給土石採取許可證，不
    得擅自採取土石販賣或據為己有，仍基於意圖為自己不法所
    有之概括犯意聯絡，自民國93年2 月18日某時起，至93年2
    月24日上午11時許止，被告甲○○藉由在其無權占有之財政
    部國有財產局管理之彰化縣竹塘鄉○○段第2900、2901地號
    國有土地上，經營「元美砂石場」從事砂石洗選及堆置之機
    會，以日薪新臺幣（下同）1,500 元、1,000 元之代價，分
    別僱請被告丙○○駕駛挖土機在上址處挖取砂石，另僱請被
    告乙○○駕駛車牌號碼IK—919 號營業用大貨車載運被告丙○○所挖取之砂石，連續在該處挖取砂石販賣牟利，因認上
    揭被告共同涉犯刑法第321 條第1 項第4 款之結夥3 人以上
    竊盜罪嫌等語。
二、按犯罪事實應依證據認定之，無證據不得認定其犯罪事實；
    又不能證明被告犯罪，應諭知無罪之判決，刑事訴訟法第15
    4 條第2 項及第301 條第1 項前段分別定有明文。另按刑事
    訴訟法上所謂認定犯罪事實之證據，係指足以認定被告確有
    犯罪行為之積極證據而言，如未能發現相當證據或證據不足
    以證明，自不能以推測或擬制之方法，以為裁判基礎（最高
    法院29年上字第3105號、同院40年臺上字第86號判例要旨參
    照）；而認定不利於被告之事實，須依積極證據，苟積極證
    據不足為不利被告之認定時，即應為有利於被告之認定，更
    不必有何有利之證據（最高法院30年上字第816 號、同院69
    年臺上字第4913號判例要旨參照）。若證據資料在經驗科學
    上或論理法則上尚有對被告較為有利之存疑，而無從依其他
    客觀方法排除此項合理之可疑，即不得以此資料作為斷罪之
    基礎，且刑事訴訟制度受「倘有懷疑，則從被告之利益為解
    釋」、「被告應被推定為無罪」之原則所支配，故得為訴訟
    上之證明者，無論為直接或間接證據，須客觀上於一般人均
    不致有所懷疑而達於確信之程度者，始可據為有罪之認定，
    倘其證明尚未達於確信之程度，而有合理可疑存在時，即難
    據以為被告不利認定，換言之，在法律判斷上，自不能為被
    告有罪之認定。
三、公訴人認為被告甲○○、乙○○、丙○○涉犯加重竊盜罪嫌
    ，無非以證人即財政部國有財產局臺灣中區彰化分處（下稱
    國有財產局）職員蕭乙中、證人即查獲員警陳志豪、林振義
    於偵訊中之陳述及土地複丈成果圖1 份、土地登記簿謄本2
    份、現場照片、勘驗筆錄、高度測量圖為其論罪之依據；然
    訊據被告甲○○、乙○○、丙○○固不否認曾於上揭時、地
    由被告甲○○雇請被告乙○○、丙○○駕駛挖土機在上址處
    挖取砂石，另僱請被告乙○○駕駛營業用大貨車載運砂石之
    事實，惟均堅詞否認，有何加重竊盜犯行，被告甲○○辯稱
    ：其於87年間起在前揭地號土地，違法經營「元美砂石場」
    從事砂石洗選及堆置，經警方查緝，業經法院判刑確定，雖
    該砂石場迄今尚未合法，然其均從外地購買合法砂石至「元
    美砂石場」加工販賣與客戶，且僅僱請被告丙○○、乙○○
    負責整地，並非在上址處挖取砂石及載運砂石離去等語；被
    告乙○○辯稱：其於93年2 月24日上午8 時許，由瀝青混凝
    廠老闆提供大貨車，要求其駛至被告甲○○之砂石場區，以
    每日1,000 元之代價，駕駛大貨車將被告丙○○挖取廠區高
    處泥土，負責載運至廠區較低窪處填補整平土地，其並未將
    砂石載運廠區之外等語；被告丙○○則辯稱：被告甲○○自
    93 年2月初某日起，以日薪1,500 元之代價，雇請其負責駕
    駛挖土機將廠區高處砂石挖至低窪處填平整地，約工作10幾
    天，並非每日均有工作等語。
四、程序部分：按被告以外之人於偵查中向檢察官所為陳述，除
    顯有不可信之情況者外，得為證據，刑事訴訟法第159 條之
    1 第2 項定有明文。蓋因檢察官與法官同為司法官署，且檢
    察官代表國家偵查犯罪，依法有訊問被告、證人及鑑定人之
    權力，且須對被告有利、不利之情形均應注意，況徵諸實務
    運作，檢察官實施刑事偵查程序，亦能恪遵法定程序之要求
    ，不致有違法取證情事且可信度極高，是被告以外之人前於
    偵查中已具結而為證述，除反對該項供述得具有證據能力之
    一方，已釋明「顯有不可信之情況」之理由外，不宜以該證
    人未能於審判中接受他造之反對詰問為由，即遽指該證人於
    偵查中之陳述不具證據能力，方符前揭法條之立法意旨。是
    證人蕭乙中、林振義、陳志豪、蔡永稽分別於檢察官偵查時
    ，經具結所為陳述（參見偵查卷宗第54頁反面至第55頁；第
    59頁反面至第60頁），被告甲○○、乙○○、丙○○均未曾
    提及檢察官在偵查時，有任何不法取供之情形，是客觀上並
    無顯不可信之情況，上揭證人於偵查中之陳述，自均具有證
    據能力。
五、經查：
  (一)被告甲○○自87年間起迄93年2 月24日止，未經許可在國有
    財產局管理之彰化縣竹塘鄉○○段第2900、2901地號國有土
    地上，經營「元美砂石場」之事實，業據被告甲○○於本院
    審理中陳述明確，核與證人蕭乙中於偵訊中證述：國有財產
    局於92年間接管坐落彰化縣竹塘鄉○○段第2900、2901地號
    國有土地時，前揭土地並未出租而為被告佔用，僅向被告徵
    收佔用補償金（參見偵查卷宗第54頁反面）等語相符，並有
    彰化二林地政事務所94年1 月7 日二地乙字第0940000164號
    函、95年4 月12日二地甲字第0950002000號函檢附之土地複
    丈成果圖1 紙、土地登記簿謄本2 份、國有財產局95年4 月
    24日臺財產中彰二字第0950002501號函影本、內政部營建署
    新生地開發局95年9 月1 日新開管字第0950002868號函影本
    、彰化縣政府94年12月5 日府建土字第0940228672號函各1
    紙（參見偵查卷宗第106 頁、本院卷宗）附卷可參，核屬相
    符。是被告甲○○於前揭時、地，未經許可經營砂石場之事
    實，應堪認定。
  (二)被告甲○○雇請被告丙○○、乙○○分別負責以挖土機挖取
    上開土地之砂石後，並置於被告乙○○所駕車牌號碼IK—91
    9 號營業用大貨車等情，業據被告甲○○、乙○○、丙○○
    分別於警詢、偵訊及本院審理中均陳述明確，亦核與證人即
    警員陳志豪、林振義於偵訊中均證述：其據報至元美砂石場
    時，有挖土機、砂石車各1 部（參見偵查卷宗第55頁）等語
    相符，且有行車執照影本、車籍作業系統查詢認可資料各1
    紙、現場照片18張（參見偵查卷宗第24頁至第26頁、第32頁
    、第34頁）附卷可參，核屬相符，是被告甲○○雇請被告丙○○、乙○○分別負責以挖土機挖取上開土地之砂石後，並
    置於營業用大貨車之事實，亦可認定。
  (三)被告甲○○辯稱，其因前案於原址盜採砂石為警查獲，並經
    法院判刑確定執行後，於93年2 月24日僅雇請被告乙○○、
    丙○○整地，以向主管機關申請合法經營元美砂石場等語，
    經查：
    1.被告甲○○前於89年間因盜採砂石案件，經本院以89年度
      易字第310 號刑事判決判處有期徒刑2 年6 月，經上訴由
      臺灣高等法院臺中分院以89年度上易字第1329號刑事判決
      撤銷原審判決，改判處有期徒刑8 月確定，並於90年11月
      3 日執行完畢等情，業經本院依職權調閱前揭卷宗肯認屬
      實，並有前揭判決書、臺灣高等法院被告前案紀錄表各1
      份存卷可考。
    2.被告甲○○於原址所為前案竊盜砂石案件（即89年度上易
      字第1329號案件），經臺灣彰化地方法院檢察署檢察官於
      87年12月24日勘驗現場結果，為上揭土地超挖坑洞有5 處
      即分別為29X15X3 、47X15X3 、40X6X3、60X30X3 、48X2
      5X3 、40X20X2.5 公尺；囤積砂堆有3 處即分別為30X8X4
      、24X21X7 、20X11X6 公尺；另經臺灣高等法院臺中分院
      法官於89年8 月25日勘驗現場結果，上揭土地僅有坑洞2
      處、囤積砂堆2 處等情，此有勘驗筆錄2 份（參見本院卷
      宗）在卷可參；而本件經臺灣彰化地方法院檢察署檢察官
      分別於93年3 月22日、93年12月7 日勘驗現場結果，為上
      揭土地即元美砂石場之地形，呈為窪地形狀，該窪地之底
      部為平整狀態，而以窪地邊緣6 處為測量點，並以不同角
      度約略測量與相鄰土地高度落差分別為：8 公尺（角度約
      45度）、5.8 公尺（角度約80度）、8 公尺（角度約70度
      ）、5 公尺（角度約60度）、5.4 公尺（角度約70度）、
      4 公尺（角度約85度），亦有勘驗筆錄2 份、勘驗現場圖
      1 份、勘驗現場照片共計14紙（參見偵查卷宗第63頁、第
      70頁至第71頁、第120 頁至第121 頁）附卷可參。又證人
      陳志豪亦於偵訊中證述：查獲本案時，元美砂石場內之機
      具並無在運作（參見偵查卷宗第60頁）等語明確，足見被
      告甲○○確實係將前揭土地，欲回復平整狀態之整地行為
      應可認定，否則如被告甲○○係欲盜取砂石，按理應利用
      多數挖土機挖取砂石，復以機具洗選砂石，供砂石車載運
      離場，當無可能未以機具運作洗選砂石之情形下，復僅雇
      請被告乙○○、丙○○分別駕駛挖土機、大貨車各1 部於
      該廠區挖運沙土。況被告乙○○、丙○○亦辯稱，因填平
      之土地處，距離挖土處約有20公尺，需利用挖土機先將沙
      土挖至砂石車，以砂石車載運比較快等語，此有查獲現場
      照片18紙（參見偵查卷宗第24頁至第26頁）附卷可參，核
      與常情相符。況被告甲○○前於87年間因經營元美砂石場
      並盜採砂石犯行，經法院判處有期徒刑8 月確定，並於90
      年11月3 日執行完畢，已如前述，是被告甲○○另於93年
      2 月18日某時起，至93年2 月24日再行整地，兩者時間點
      雖相隔甚久，然或因被告甲○○個人規劃、資金問題，當
      無法以整地並非重大工程，且整地時間過長而逕行推論被
      告甲○○有何竊盜犯意。是被告甲○○、乙○○、丙○○
      辯稱，其等係在該處整地等語，應可採信。
    3.嗣經彰化縣政府通知被告甲○○，有關經濟部所定特定農
      業區既存砂石碎解洗選廠輔導處理方案，將於93年10月16
      日到期，應儘速申請，逾期不受理後，被告甲○○確有以
      「元美砂石行」名義分別93年9 月24日、93年12月28日向
      彰化縣政府建設局申請將坐落彰化縣竹塘鄉○○段第2900
      、2901地號國有土地，面積1.904165公頃辦理變更編定為
      礦業用地，作為砂石碎解洗選廠使用，經彰化縣政府命其
      應補正位置地形圖、變更編定土地使用同意書等文件後再
      提出申請等情，此有彰化縣政府93年3 月3 日彰縣建商營
      字第001144373 號營利事業登記證影本、經濟部93年4 月
      30日礦局石二字第09300037300 號函影本、彰化縣政府93
      年5 月10日府建土字第0930084185號函影本、93年10月1
      日府建土字第093018 5614 號函影本、94年12月5 日府建
      土字第0940228672號函檢附之彰化縣政府94年5 月11日府
      建土字第0940086635號函各1 紙（參見偵查卷宗第92頁至
      第96頁、本院卷宗）在卷可參，是被告甲○○確有依規定
      向主管機關申請將元美砂石場合法化之行為，應堪認定。
      本院參酌前揭被告甲○○先整地後，復向主管機關申請之
      流程觀之，足見被告甲○○上揭所為應係為申請合法營運
      元美砂石場，事先所為之整地工作。
    4.另國有財產局曾於93年1 月間發函通知被告甲○○雖未合
      法取得使用前揭國有土地使用權源前，應不得擅自使用等
      情，此有該局93年1 月9 日臺財產中彰一字第0920009894
      號函影本1 紙（參見偵查卷宗第45頁）在卷可參，雖亦為
      被告甲○○自承知悉上情，然被告甲○○擅自整地行為，
      已如前述，僅有違反相關法令規定，尚不足以認定被告甲○○、乙○○、丙○○確有竊取砂石之行為。
  (四)至證人陳志豪、林振義雖均於偵訊中證述：其至查獲現場時
    ，適有1 部砂石車正要進場，該部砂石車看見警方車輛，隨
    即掉頭駛離元美砂石場（參見偵查卷宗第55、60頁）等語，
    然有上揭情形，或可能因該砂石車駕駛者自身涉有行政違規
    之問題而閃避警方，並非足以認定被告甲○○、乙○○、丙○○當有共同竊盜砂石之犯行。
  (五)被告甲○○雖於警詢及偵訊中自承，曾將他處載運之廢解砂
    石載運至大榕宮整地等語；證人即大榕宮管理人蔡永稽於偵
    訊中證述：被告甲○○曾載運土石與大榕宮整地，但是該整
    地土石來自何處其不知情（參見偵查卷宗第144 頁）等語；
    另證人林振義則於偵訊中證述：被告向其表示有將土石載運
    至大榕宮堆存（參見偵查卷宗第60頁）等語，是被告甲○○
    有載運砂石至大榕宮堆放之事實，應可認定，然被告甲○○
    堆放在大榕宮之土石，公訴人並未提出任何積極證據證明即
    為被告甲○○、乙○○、丙○○在上揭土地挖掘之土石，且
    本院亦查無其他積極證據證明，被告甲○○、乙○○、丙○○有在上揭土地挖掘土石，並竊取載運往大榕宮堆存之事實
    。
  (六)從而，被告甲○○雖前因竊盜案件，經法院判罪刑確定，且
    無權佔用系爭土地；又被告甲○○於前案刑罰執行完畢後，
    雇請被告乙○○、丙○○進行整地，以申請就地合法，均業
    如前述，是被告甲○○、乙○○、丙○○僅係整地之行為，
    並無竊盜之事實，應可認定，尚難僅憑公訴人提出之前揭證
    據，遽行認定被告甲○○、乙○○、丙○○上揭所為，係在
    上開地點盜採砂石。
六、綜上所述，公訴人認被告甲○○、乙○○、丙○○涉犯加重
    竊盜案件所憑之前揭事證，均不足以證明被告甲○○、乙○○、丙○○有盜採砂石之事實，尚不足以使本院對被告甲○○、乙○○、丙○○涉犯上揭加重竊盜犯行形成確信。此外
    ，本院復查無其他積極證據足以證明被告甲○○、乙○○、
    丙○○有何公訴人所指之犯行，本件既不能證明上揭被告犯
    罪，揆之上開法條規定及判例意旨，自應諭知被告甲○○、
    乙○○、丙○○均為無罪之判決。
據上論斷，應依刑事訴訟法第301條第1項，判決如主文。
本案經檢察官吳宗達到庭執行職務。
中    華    民    國    95    年    9     月    29    日
                  刑事第一庭    審判長法  官 葉榮郎
                                      法  官 郭麗萍
                                      法  官 唐中興
以上正本證明與原本無異。
如不服本判決，應於判決送達後十日內向本院提出上訴狀 (須附
繕本 )。
中    華    民    國    95    年    9     月    29    日
                                      書記官 施惠卿


司法院資訊處製作；財團法人民間司法改革基金會備份。
